臺灣屏東地方法院刑事判決　　　　　　　 93年度訴字第412號
公　訴　人　臺灣屏東地方法院檢察署檢察官
被　　　告　甲○○　男　31歲.
指定辯護人　本院公設辯護人　丁○○
上列被告因偽造文書等案件，經檢察官提起公訴（92年度偵字第
2 937號）本院判決如下：
    主  文
甲○○意圖供行使之用，而偽造有價證券，處有期徒刑貳年。緩
刑伍年。
偽造之發票人丙○○、發票日民國九十一年二月六日、票面金額
新台幣拾萬元之本票壹紙；偽造「乙○○」、「丙○○」之印
章各壹枚；附表一所示偽造乙○○署押伍枚、偽造乙○○印文貳
枚；附表二所示偽造丙○○署押拾枚、偽造丙○○印文拾枚，
均沒收之。
　　事　實
一、甲○○前任職於空軍防炮216 營士官長時，因在外積欠大筆
    債務致入不敷出，詎其為解決債務問題，竟基於意圖為自己
    不法所有與行使偽造文書之概括犯意，連續為下列行為：
（一）於民國（下同）90年10月初，徵得同事乙○○之同意，央
      請乙○○提供其國民身分證、軍人身分證、在營證明書、
      郵局存摺等文件影本，再持上開文件並以乙○○之名義向
      高雄區中小企業銀行四維分行貸得新台幣（下同）45萬元
      後，明知其已無償債能力，仍於同年10月16日，未經乙○○同意，在屏東市○○路附近利用不知情之刻印章業者偽
      造乙○○之印章1 枚，並擅自以乙○○名義，在高雄區中
      小企業銀行四維分行「消費者貸款申請及調查審核表」之
      申請人欄位，偽造乙○○之署押與印文各1 枚，而偽造前
      開「消費者貸款申請及調查審核表」之私文書後，再持向
      高雄區中小企業銀行四維分行申請貸款20萬元，致使該行
      誤以為係乙○○申請貸款而陷於錯誤，並同意撥款20萬元
      ，足以生損害於乙○○本人及高雄區中小企業銀行四維分
      行對於放款管理之正確性。
（二）於90年10月8 日，明知其已無償債能力，未經乙○○同意
      ，擅自以乙○○名義，接續在「台新銀行ＹＯＵＢＥ予備
      金申請書」申請人欄位，偽造乙○○之署押1 枚；在「台
      新國際商業銀行ＹＯＵＢＥ予備金信用貸款約定書」之立
      約人欄位，偽造乙○○之署押、印文各1 枚，而偽造前開
      申請書、約定書等私文書後，再連同之前取得之乙○○國
      民身分證、軍人身分證、郵局存摺等文件影本，持向台新
      銀行申請預借現金卡，致使該行誤以為係乙○○所申請而
      陷於錯誤，並核發交付預借現金卡予甲○○，足以生損害
      於乙○○本人及台新國際商業銀行對於預借現金卡管理之
      正確性。甲○○並自90年10月9日起至91年9月2 日止，持
      上開乙○○名義之預借現金卡至該銀行所設自動櫃員機前
      ，插入該現金卡並輸入所知密碼，連續22次以此不正方法
      取得預借現金共111492元。
（三）於90年11月19日，明知其已無償債能力，未經乙○○同意
      ，擅自以乙○○名義，在「中華銀行東森得易卡申請表」
      申請人、持卡人簽名欄位，偽造乙○○之署押各1 枚，而
      偽造前開申請表之私文書後，再連同之前取得之乙○○國
      民身分證、軍人身分證、郵局存摺等文件影本，持向中華
      銀行申請信用卡，致使該行誤以為係乙○○所申請而陷於
      錯誤，並核發交付卡號00000000000000號信用卡予甲○○
      ，足以生損害於乙○○本人及中華商業銀行對於信用卡管
      理之正確性。甲○○並自91年1 月7 日起至91年3 月16日
      止，持上開乙○○名義之信用卡至台灣銀行、誠泰銀行、
      中興銀行、高雄區中小企業銀行等銀行之自動櫃員機前，
      插入該信用卡並輸入所知密碼，連續8 次以此不正方法取
      得預借現金共8300元（起訴書誤載為14000 元）。
（四）於91年1月21日，明知其已無償債能力，未經丙○○同意，
      擅自以丙○○名義，接續在萬泰商業銀行「小額循環信用
      貸款申請書（Ｇｅｏｒｇｅ& Ｍａｒｙ卡）」之申請人欄
      位、「小額循環信用貸款契約」之立約人欄位、「領用申
      請書暨卡約定書」臨櫃領卡欄位，偽造丙○○之署押各 1
      枚，而偽造前開申請書、契約書、約定書等私文書後，持
      向萬泰銀行申請急救現金卡，致該行誤以為係丙○○所申
      請而陷於錯誤，核准帳號為000000000000號並交付Ｇｅｏ
      ｒｇｅ& Ｍａｒｙ卡予甲○○，足以生損害於丙○○本人
      及萬泰商業銀行對於現金卡管理之正確性。甲○○並自同
      年1 月21日起至同年4 月26日止，持上開丙○○名義之Ｇ
      ｅｏｒｇｅ& Ｍａｒｙ卡至該銀行所設之自動櫃員機前，
      插入該現金卡並輸入所知密碼，連續8 次以此不正方法取
      得預借現金共90075 元。
（五）於91年1 月21日（起訴書誤載為91年2 月27日），明知其
      無償債能力，未經丙○○同意，擅自以丙○○名義，接續
      在「台新銀行ＹＯＵＢＥ予備金申請書」之申請人欄、「
      台新國際商業銀行ＹＯＵＢＥ信用貸款約定書」之立約人
      欄，偽造丙○○之署押各1 枚，而偽造前開申請書、約定
      書等私文書後，再連同之前取得之丙○○國民身分證、軍
      人身分證等文件影本，持向台新國際商業銀行申請預借現
      金卡，致該行誤以為係丙○○申請而陷於錯誤，並核准交
      付預借現卡予甲○○，足以生損害於丙○○本人及台新國
      際商業銀行對於現金卡管理之正確性。甲○○並自91年 1
      月21日起至91年1 月23日止（起訴書誤載為自91年3 月 1
      日起至91年12月6 日止），持上開丙○○名義之現金卡至
      該銀行所設之自動櫃員機前，插入該現金卡並輸入所知密
      碼，連續3 次（起訴書誤載為8 次）以此不正方法取得預
      借現金共5 萬元（起訴書誤載為14000 元）。
（六）於91年2 月5 日，明知其已無償債能力，未經丙○○同意
      ，在屏東市○○路附近利用不知情之刻印章業者偽造丙○○之印章1 枚，並擅自以丙○○名義，接續在高雄區中小
      企業銀行「消費者貸款申請及調查審核表」之申請人欄偽
      造丙○○之署押、印文各1 枚；在該銀行「授信約定書」
      之立約定書人欄位，偽造丙○○署押、印文各2 枚，並在
      該約定書條款內文，偽造丙○○署押2 枚、印文3 枚；在
      「授權書（授權銀行於借款人未清償時，在本票上填載到
      期日）、（帳戶扣款授權書）」之立授權書人欄，偽造丙○○署押、印文各2 枚；在「消費性貸款之借款本息直接
      轉帳付款授權書」之立授權書人簽章欄，偽造丙○○之署
　　　押、印文各1 枚，而偽造前開申請書、約定書、授權書等
  　  私文書後，再檢附丙○○國民身分證、軍人身分證、郵局
　　　存摺、薪資條等文件影本，持向該行所屬小港分行申請消
  　  費性貸款30萬元，且甲○○於辦理對保時，另基於偽造有
　　　價證券之犯意，未經丙○○授權，冒用丙○○之名義，於
  　  空白本票發票人欄上偽造丙○○署押、印文各1 枚，並填
      載住址為高雄縣桃源鄉建山村5 鄰建山巷102 號，而偽造
      以丙○○名義為發票人、發票日為91年2 月6 日、票面金
　　　額為30萬元之本票1 張，持之交付該行供作債務之擔保，
  　  致使該行誤以為係丙○○所申請而陷於錯誤，並同意撥款
　　　款30萬元，足以生損害於丙○○本人及高雄區中小企業銀
　　  行對於放款管理之正確性。
二、嗣因甲○○無力繳交前開各項貸款或預借債務，致各該銀行
　　分別轉向乙○○、丙○○催討，其2 人始知上情並向部隊申
    訴而發現。
三、案經空軍防炮216 營函送國防部南部地方軍事法院檢察署函
    轉臺灣屏東地方法院檢察署檢察官偵查起訴。
    理  由
一、上開事實，業據被告甲○○於本院審理時坦承不諱，核與證
    人即告訴人乙○○、丙○○之證述情節大致相符，並有乙○○之國民身分證、軍人身分證、在營證明書、郵局存摺、丙○○之國民身分證、軍人身分證、郵局存摺、薪資條、高雄
    區中小企業銀行四維分行消費者貸款申請及調查審核表、台
    新銀行ＹＯＵＢＥ予備金申請書、台新國際商業銀行ＹＯＵ
    ＢＥ信用貸款約定書、台新國際商業銀行交易明細表、中華
    銀行東森得易卡申請表、中華銀行信用卡部交易明細表、萬
    泰商業銀行小額循環信用貸款申請書、萬泰商業銀行小額循
    環信用貸款契約、萬泰商業銀行領用申請書暨卡約定書、萬
    泰商業銀行交易明細表、高雄區中小企業銀行消費貸款申請
    及調查審核表、高雄區中小企業銀行授信約定書、高雄區中
    小企業銀行授權書、高雄區中小企業銀行消費性貨款之借款
    本息直接轉帳付款授權書及本票在卷可證，足認被告自白與
    事實相符，應予採信，本件事證明確，被告犯行堪以認定。
二、核被告分別偽造乙○○、丙○○之印章、署押及印文，據以
    偽造高雄區中小企業銀行四維分行「消費者貸款申請及調查
    審核表」、台新國際商業銀行「台新銀行ＹＯＵＢＥ予備金
    申請書」、「台新國際商業銀行ＹＯＵＢＥ信用貸款約定書
    」、中華商業銀行「中華銀行東森得易卡申請表」、萬泰商
    業銀行「小額循環信用貸款申請書（Ｇｅｏｒｇｅ& Ｍａｒ
    ｙ卡）」、「小額循環信用貸款契約」、「領用申請書暨卡
    約定書」、高雄區中小企業銀行「消費者貸款申請及調查審
    核表」、「授信約定書」、「授權書（授權銀行於借款人未
    清償時，在本票上填載到期日）、（帳戶扣款授權書）」、
  　「消費性貸款之借款本息直接轉帳付款授權書」並行使之行
    為，係犯刑法第216條、第210條之行使偽造私文書罪；其據
    以偽造本票行為，係犯刑法第201條第1項之偽造有價證券罪
    ；其行使偽造私文書、本票使高雄區中小企業銀行四維分行
    、台新國際商業銀行、中華商業銀行、萬泰商業銀行、高雄
    區中小企業銀行陷於錯誤而取得貸款、現金卡、信用卡之行
    為，係犯刑法第339條第1項之詐欺取財罪。其持台新國際商
    業銀行、中華商業銀行、萬泰商業銀行所核發乙○○、丙○○名義之現金卡、信用卡，至各銀行所設之自動櫃員機前預
    借現金之行為，係犯刑法第339條之2第1 項之罪。
三、又被告在台新國際商業銀行接續偽造並行使「台新銀行ＹＯ
    ＵＢＥ予備金申請書」、「台新國際商業銀行ＹＯＵＢＥ信
    用貸款約定書」；在中華商業銀行接續偽造並行使「中華銀
    行東森得易卡申請表」、萬泰商業銀行「小額循環信用貸款
    申請書（Ｇｅｏｒｇｅ& Ｍａｒｙ卡）」、「小額循環信用
    貸款契約」、「領用申請書暨卡約定書」；在高雄區中小企
    業銀行接續偽造並行使「消費者貸款申請及調查審核表」、
    「授信約定書」、「授權書（授權銀行於借款人未清償時，
    在本票上填載到期日）、（帳戶扣款授權書）」、「消費性
    貸款之借款本息直接轉帳付款授權書」之行為，係於密切接
    近之時地實施，侵害同一法益，各行為之獨立性極為薄弱，
    應視為數個舉動之接續施行，合為包括之一行為予以評價，
    為接續犯。公訴人起訴事實漏未記載被告在高雄區中小企業
    銀行偽造並行使「授權書（帳戶扣款授權書）」、「消費性
    貸款之借款本息直接轉帳付款授權書」之行為，惟因與已起
    訴之偽造並行使「消費者貸款申請及調查審核表」、「授信
    約定書」、「授權書（授權銀行於借款人未清償時，在本票
    上填載到期日）」部分，具有包括一罪之關係，為起訴效力
    所及，本院自應併予審理，附此敘明。
四、被告利用不知情之刻印業者偽造乙○○、丙○○之印章，係
    屬間接正犯。被告偽造乙○○、丙○○之印章、署押、印文
    之行為，為偽造私文書、偽造有價證券之部分行為；其偽造
    私文書之低度行為，應為行使偽造私文書之高度行為所吸收
    ；其行使偽造有價證券之低度行為，應為偽造有價證券之高
    度行為所吸收。被告先後多次行使偽造私文書、多次詐欺取
    得、多次以不正方法由自動付款設備取得他人之物之犯行，
    各均時間緊接，分別觸犯構成要件相同之罪名，顯各均係基
    於概括犯意反覆為之，各應依刑法第56條連續犯之規定以一
    罪論，並各加重其刑。被告所犯偽造有價證券、連續行使偽
    造私文書、連續詐欺取財、連續以不正方法由自動付款設備
    取得他人之物等罪間，具有方法、目的之牽連關係，應從一
    重之偽造有價證券罪處斷。又偽造有價證券罪之法定最低刑
    度為3 年以上有期徒刑，考其立法意旨在維護市場秩序，保
    障交易信用，然本案被告偽造丙○○名義為發票人之本票 1
    紙，係為擔保貸款之用，被告一時思慮不周，以致誤蹈法網
    ，然其並非將本票提出市場流通，對市場交易秩序影響有限
    ，本院認若處被告法定最低刑責，仍嫌過重，客觀上足以引
    起一般之同情，爰依刑法第59條規定，酌量減輕其刑。爰審
    酌被告無前科之素行，因積欠債務即偽造他人印章、署押、
    本票以辦理貸款，危害金融交易秩序，並造成被害人損害非
    微，惟念及其犯後坦承犯行，態度尚稱良好、已部分清償被
    害人款項，與被害人丙○○達成和解（見卷附和解書1 紙）
    ，且獲得被害人乙○○之原諒等一切情狀，量處如主文所示
    之刑。又被告前未曾受有期徒刑以上刑之宣告，有臺灣屏東
    地方法院檢察署刑案資料查註紀錄表及臺灣高法院被告全國
    前案紀錄表各1 份在卷可參，其因一時失慮，以致犯罪，信
    其經此偵、審程序，應知所警惕而無再犯之虞，本院認前開
    對其宣告之刑以暫不執行為適當，併予宣告緩刑5 年，以啟
    自新。又被告偽造之本票1 紙，依刑法第205 條規定，不問
    屬於犯人與否，應宣告沒收之。另偽造「乙○○」、「丙○○」之印章各1 枚，雖未扣案，但無證據證明業已滅失；及
    附表一所示偽造乙○○署押共5 枚、偽造乙○○印文共2 枚
    、附表二所示偽造丙○○署押共13枚、偽造丙○○印文共10
    枚，依刑法第219 條之規定，不問屬於犯人與否，均應併宣
    告沒收之。
據上論斷，應依刑法第299條第1項前段，刑法第56條、第201 條
第1項、第210條、第216條、第339條第1項、第339條之2第1項、
第55條、第59條、第74條第1 款、第205 條、第219 條，罰金鍰
提高標準條例第1 條前段，判決如主文。
本案經檢察官黃莉琄到庭執行職務。
中　　華　　民　　國　　94　　年　　5 　　月　　18　　日
                  刑事第二庭　審判長法　官　黃國永
                                    法　官　黃聖涵
                                    法　官  蘇碧珠
以上正本證明與原本無異。
如不服本判決應於收受本判決送達後十日內向本院提出上訴書狀，
其未敘述上訴理由者，並得於提起上訴後十日內向本院補提理由
書狀（均須按他造當事人之人數附繕本）「切勿逕送上級法院」
                                　　書記官  賀燕花
中　　華　　民　　國　　94　　年　　5 　　月　　18　　日
附錄本案論罪科刑法條全文
中華民國刑法第201條第1項：
意圖供行使之用，而偽造、變造公債票、公司股票或其他有價證
券者，處3 年以上10年以下有期徒刑，得併科3 千元以下罰金。
中華民國刑法第216條：
行使第 210 條至第 215 條之文書者，依偽造、變造文書或登載
不實事項或使登載不實事項之規定處斷。
中華民國刑法第210條：
偽造、變造私文書，足以生損害於公眾或他人者，處 5 年以下有
期徒刑。
中華民國刑法第339條第1項：
意圖為自己或第三人不法之所有，以詐術使人將本人或第三人之
物交付者，處5 年以下有期徒刑、拘役或科或併科1 千元以下罰
金。
中華民國刑法第339條之2第1項：
意圖為自己或第三人不法之所有，以不正方法由自動付款設備取
得他人之物者，處3 年以下有期徒刑、拘役或1 萬元以下罰金。
附表一：偽造乙○○署押、印文部分
┌──┬────────────┬─────┬─────┐
│編號│　　偽造之私文書        │署押數量  │印文數量  │
├──┼────────────┼─────┼─────┤
│一  │消費者貸款申請及調查審核│　１枚    │　１枚    │
│    │表                      │          │          │
├──┼────────────┼─────┼─────┤
│二  │台新銀行ＹＯＵＢＥ予備金│　１枚    │          │
│    │申請書                  │          │          │
├──┼────────────┼─────┼─────┤
│三  │台新銀行ＹＯＵＢＥ予備金│　１枚    │　１枚    │
│    │信用貸款約定書          │          │          │
├──┼────────────┼─────┼─────┤
│四  │中華銀行東森得易卡申請表│  ２枚    │          │
│    │                        │          │          │
├──┴────────────┼─────┼─────┤
│  　　 合　　　　　　計       │  ５枚    │　２枚    │
│                              │          │          │
└───────────────┴─────┴─────┘
附表二：偽造丙○○署押、印文部分
┌──┬────────────┬─────┬─────┐
│編號│　　偽造之私文書        │署押之數量│印文之數量│
├──┼────────────┼─────┼─────┤
│一  │小額循環信用貸款申請書  │　１枚    │          │
│    │ （George & Mary 卡 ）  │          │          │
├──┼────────────┼─────┼─────┤
│二  │小額循環信用貸款約      │　１枚    │          │
│    │                        │          │          │
├──┼────────────┼─────┼─────┤
│三  │領用申請書暨卡約定書    │  １枚    │          │
│    │ （George & Mary 卡 ）  │          │          │
├──┼────────────┼─────┼─────┤
│四  │台新銀行ＹＯＵＢＥ予備金│　１枚    │          │
│    │申請書                  │          │          │
├──┼────────────┼─────┼─────┤
│五  │台新銀行ＹＯＵＢＥ予備金│　１枚    │          │
│    │信用貸款約定書          │          │          │
├──┼────────────┼─────┼─────┤
│六  │消費者貸款申請及調查審核│  １枚    │　１枚    │
│    │表                      │          │          │
├──┼────────────┼─────┼─────┤
│七  │授信約定書              │　４枚    │　５枚    │
│    │                        │          │          │
├──┼────────────┼─────┼─────┤
│八  │授權書（授權銀行於借款人│　１枚    │　１枚    │
│    │未清償時，在本票上填載日│          │          │
│    │期）                    │          │          │
├──┼────────────┼─────┼─────┤
│九  │授權書（帳戶扣款授權書）│　１枚    │　１枚    │
│    │                        │          │          │
├──┼────────────┼─────┼─────┤
│十  │消費性貸款之借款本息直接│　１枚    │　２枚    │
│    │轉帳付款授權書          │          │          │
│    │                        │          │          │
├──┴────────────┼─────┼─────┤
│　　　合　　　　　　計        │  １３枚  │   １０枚 │
│　　　　　　　　              │          │          │
└───────────────┴─────┴─────┘
